臺灣高等法院臺中分院民事判決
                     110年度訴更一字第1、2、3、4、5、6號
原　　　告　陳宇佳　　
          　陳秀麗　　
          　林秀樺　　
          　楊銀發　　


          　陳淑雲　　
          　巫名凱　　
共　　　同　　　　　　　　　　　
訴訟代理人　蔡志忠律師
被　　　告　彭國財　　

          　呂采甄　　

          　黃唯品 (原名黃雅娟)
                      
          　詹鳳鳴　　
            羅惠云　　
上三人共同
訴訟代理人　陳郁仁律師　
被  　　告　江婕綺　　
上列當事人間請求損害賠償事件，原告提起刑事附帶民事訴訟，
經本院刑事庭裁定（106年度附民字第153、157、158、169、171
、179號）移送民事庭，於判決後經最高法院第一次發回更審，
本院於110年3月31日合併言詞辯論終結，合併判決如下：
    主  文
被告彭國財、呂采甄、黃唯品、詹鳳鳴、羅惠云、江婕綺應連帶
給付原告陳宇佳新臺幣31萬1,617元，連帶給付原告陳秀麗新臺
幣50萬9,610元、連帶給付原告林秀樺新臺幣26萬5,115元、連帶
給付原告楊銀發新臺幣20萬1,743元、連帶給付原告陳淑雲新臺
幣19萬1,768元、連帶給付原告巫名凱新臺幣23萬0,619元，及均
自民國106年6月28日起至清償日止，按年息百分之五計算之利息
。
原告其餘之訴駁回。 
本審（除減縮部分外）及發回前第三審訴訟費用由被上訴人負擔
八分之二，餘由上訴人連帶負擔。
    事實及理由
一、程序方面：
㈠、按分別提起之數宗訴訟，其訴訟標的相牽連或得以一訴主張
    者，法院得命合併辯論。命合併辯論之數宗訴訟，得合併裁
    判，民事訴訟法第205條第1、2項定有明文。本件原告陳宇
    佳、陳秀麗、林秀樺、楊銀發、陳淑雲、巫名凱主張其等均
    為被告彭國財、呂采甄、黃唯品、詹鳳鳴、羅惠云、江婕綺
    共同違反民國104年2月4日修正前公平交易法（下稱修正前
    公平法）第23條、第35條第2項之非法多層次傳銷罪之被害
    人，因而於刑事程序中分別提起附帶民事訴訟，請求被告連
    帶負損害賠償責任。原告分別提起之損害賠償訴訟，其訴訟
    標的係相牽連，本院即依上開規定，將原告分別提起之6件
    訴訟，為合併辯論並合併判決。
㈡、次按附帶民事訴訟，於第二審法院刑事庭裁定移送該法院民
    事庭後，其訴之變更、追加應依民事訴訟法第446條之規定
    （最高法院82年度台抗字第516號裁定意旨參照）。但擴張
    或減縮應受判決事項之聲明者，不在此限，民事訴訟法第44
    6條第1項、第255條第1項第3款定有明文。查本件原告起訴
    請求被告應依序連帶給付新臺幣（未敘明幣別者，均同）43
    萬0,489.5元、79萬9,480.5元、55萬3,486.5元、36萬8,991
    元、36萬8,991元、30萬7,492.5元本息【見本院前審106年
    度附民字第169、171、179、153、157、158號卷（下稱附民
    卷）第1-2頁】。嗣於本院前審更正聲明為，依序請求被告
    連帶給付41萬5,489元、67萬9,480元、30萬2,486元、26萬8
    ,991元、25萬5,691元、30萬7,492元本息【見本院前審107
    年度訴易字第26號卷（下稱26號卷）㈡第15-16頁、卷㈢第66
    頁背面】；又經最高法院發回後，林秀樺因於本院前審就其
    請求之金額計算錯誤，乃再更正聲明為被告應連帶給付35萬
    3,486元本息（見本院卷第95、349頁，此部分係本院前審誤
    算所為更正），原告所為前開聲明之更正，係屬減縮受判決
    事項之聲明，與首揭規定無違，應予准許。
二、原告起訴主張：
    被告明知美國「○○○（ooooooo）公司」（下稱○○○）係架設
    於境外之網路公司，非基於推廣或銷售商品之合理市價作為
    回饋獎金，而以繳納美金2,000元至6,000元不等之費用成為
    會員，以介紹他人加入會員給與獎金。竟與本院前審共同被
    告甲○○、乙○○（下稱甲○○等2人）共同基於違反修正前公平
    法第23條之意思聯絡，在臺中市等地舉辦多場說明會，相互
    支援鼓吹、遊說在場之原告加入投資，致交付如附表一所示
    之金額等情。爰依民法第184條第1項前後段、第2項、第185
    條規定，求為命被告連帶給付如附表二請求金額欄所示金額
    ，並均加計法定遲延利息之判決（原告逾上開範圍之請求，
    業受本院前審敗訴判決確定，不在本院審理範圍）。
三、被告則以：
㈠、彭國財部分：
    原告係參加甲○○等2人主持之說明會後，在○○○公司網頁，依
    指示按步驟加入會員，原告購買○○○套裝與經營權之全部貨
    款，悉數匯入美國○○○公司銀行帳戶與伊無涉。且伊非原告
    之上線，未參與其等加入○○○之說明會，亦不認識原告。況
    陳宇佳係甲○○等2人之下線，組織上與伊相距10餘代，依○○○
    獎金制度，不會領到甲○○等2人以下會員之獎金，並無侵權
    行為之事實，伊亦為○○○公司倒閉之受害者。縱認加入○○○繳
    納貨款後血本無歸為侵權行為，侵權行為人應係鼓吹原告加
    入○○○之直屬第一代上線介紹人，而原告加入○○○後自行囤貨
    ，係違反修正前公平法第23絛之4之規定，原告損害應以加
    入○○○之金額2049.95美元，再扣除已領回部分，並非原告主
    張之金額，退步言，縱認原告請求有理由，亦已罹於時效，
    且原告對甲○○等2人之請求權既已罹於時效，應將該2人之分
    擔額予以扣除等語，資為抗辯。並聲明：原告之訴駁回。
㈡、呂采甄部分：
    伊雖介紹黃唯品前往○○○在中壢場說明會所幫忙，但與被告
    及甲○○等2人不認識，被告雖與伊有組織關係，但相隔代數1
    0餘層，不會領到被告之獎金。被告加入○○○後自行囤貨，係
    違反修正前公平法第23條之4之規定，被告之損害應以加入○
    ○○之金額2049.95美元，再扣除已領回部分，並非被告主張
    之金額。另陳宇佳於102年10月8日向檢察官提出告訴時，巫
    銘凱於104年3月13日到地檢署作證時，陳秀麗、林秀樺、楊
    銀發、陳淑雲於102年5月31日發現○○○已無法發放獎金時，
    均已知悉受有損害及侵權行為人，卻遲至106年6月19日始提
    起本件訴訟，顯已罹於時效，且原告對甲○○等2人之請求權
    既已罹於時效，則應將該2人之分擔額予以扣除等語，資為
    抗辯。並聲明：原告之訴駁回。
㈢、黃唯品、詹鳳鳴部分：
    伊等並未參與伊等於土城之說明會，而係參與甲○○等2人舉
    辦之說明會後加入○○○，且伊等並未於上開說明會中出現，
    亦未經手被告之投資金額，自不得要求伊等共負侵權行為之
    責。又原告並未證明實際購買○○○之金額，且所受損害應限
    於伊等違反修正前公平法致其加入會員之損害為限，原告於
    加入後陸續購買之單位，係本於自由意志所為，並無侵權行
    為可言。另原告於102年10月8日向檢察官提出告訴時，即已
    知悉侵權行為人，卻遲至106年6月19日始提起本件訴訟，顯
    已罹於時效，且原告對甲○○等2人之請求權既已罹於時效，
    則應將該2人之分擔額予以扣除等語，資為抗辯。並聲明：
    原告之訴駁回。
㈣、羅惠云部分:
    伊係為行銷所經營之食品事業而購買○○○之平台，且有實際
    使用，後因○○○公司負責人掏空公司捲款潛逃，致無端受牽
    連，伊亦為受害人，且加入○○○之上手訴外人丙○○在刑事案
    件中獲判無罪。伊並未招攬原告加入○○○，縱有招攬之行為
    ，原告係出於自由意志加入○○○，嗣後因投資失利與伊無關
    。又多層次傳銷管理法是否屬於「保護他人之法律」仍屬有
    疑，原告請求損害賠償，應無理由。而原告所受損害應限於
    伊違反修正前公平法致其等加入會員之損害為限，原告於加
    入後陸續購買之單位，係本於自由意志所為，並無侵權行為
    可言。另原告於102年10月8日向檢察官提出告訴時，即已知
    悉侵權行為人，卻遲至106年6月19日始提起本件訴訟，顯已
    罹於時效，且原告對甲○○等2人之請求權既已罹於時效，則
    應將該2人之分擔額予以扣除等語，資為抗辯。並聲明：原
    告之訴駁回。
㈤、江婕綺部分:
    伊未上台招攬或經營，更未收取原告的投資款，而伊係因甲
    ○○招攬而加入○○○，伊所有帳戶與甲○○結婚後，即交由甲○○
    使用，始遭誤認共同侵權行為人，原告於102年10月8日向檢
    察官提出告訴時，即已知悉侵權行為人，卻遲至106年6月19
    日始提起本件訴訟，顯已罹於時效，且原告對甲○○等2人之
    請求權既已罹於時效，則應將該2人之分擔額予以扣除等語
    ，資為抗辯。並聲明：原告之訴駁回。
四、不爭執事項及本件爭點(見本院卷第95-98頁並依判決，格  
    式修正或刪減文句，或依爭點論述順序整理內容):
㈠、不爭執事項：
⑴、○○○公司係在美國設立，網站架設於境外，宣稱可替全球各地
    之商業網站增加瀏覽人次，提升商業網站之網路搜尋排名次
    序，使用者申請開立帳號並登入後，即成為免費會員，惟必
    須繳納美金2,000元至6,000元不等之費用後，始成為可點擊
    廣告累積紅利之付費會員。該集團係利用紅利、獎金制度吸
    引不特定人加入成為新進會員，復由新進會員介紹下線以抽
    取佣金為其經營型態。
⑵、○○○公司之經營手法如下：
①、公司會員區分為免費、顧問、總監、珍珠（下有3個總監）、
    藍寶石（下有3個珍珠）、紅寶石（下有3個藍寶石）、翡翠
    （下有3個紅寶石）、翡翠1（下有1個翡翠）、翡翠2（下有
    2個翡翠）、翡翠3（下有3個翡翠）等級，投資人可支付美
    金2,049.95元購買1單位『完美總監套裝』，產品內容為2,000
    ePoints+2,400ePoints、4,000廣告信用值-eCredits、1個
    免費域名（1年內）、託管服務1年計畫eSite、包含3個月的
    （MPV30）或支付美金6,000元購買1單位『豪華套裝』，產品
    內容為6,000ePoints+7,000ePoints、18,000廣告信用值-eC
    redits、3個免費域名（1年內）及託管服務1年計劃、包含6
    個月的（MPV30）、包含第1年49.95美元的網路管理套裝，
    投資人每投資1單位即取得1組架設於境外之○○○網站（網址
    ：www.ooooooo.com）帳號、密碼，每單位投資每日至上開
    網站點擊30至300則（後期改為200則）電子廣告者，可按點
    擊廣告數獲得eCredits，凡每單位投資每日之eCredits超過
    30者，○○○即就當日公司總獲利按所有投資者帳戶內之ePoin
    ts分攤，再行計算每日每ePoints可分得之點擊獎金；另點
    擊廣告可累積衝浪獎勵（eReward），每累積2萬5,000點之
    衝浪獎勵，可兌換25美元之亞馬遜禮券。
②、不特定民眾成為前揭各級會員後，除可獲取上開套裝內容，
    尚可參加○○○公司獎金分紅制度，即會員每介紹1人加入○○○
    公司，可按第1層下線購買套裝金額分得百分之8至15（後期
    改為12）不等之推薦獎金；自第2層下線起，按其會員等級
    ，即顧問以上等級可領取8代以內，紅寶石以上等級則不限
    代數領取不同百分比之代數獎金（包含點擊及推薦獎金）。
    所領取上開所有獎金，百分之40部分轉換為會員帳戶內之eP
    oints，以增加其基數利於領取更多點擊獎勵，百分之60部
    分可轉換為eCash，嗣會員欲兌領時，按1:1將eCash轉換為
    美金匯入會員所指定之金融帳戶；或將eCash轉入○○○與VISA
    公司之聯名預付卡內由會員自行兌領。
③、被告分別經上線介紹知悉上開會員制度後，即加入成為會員
    ，其等雖未參與○○○公司之實際經營，不知○○○公司財務運作
    與吸收資金使用之方式，而無共同違法經營銀行業務吸金之
    犯意聯絡，然其等知悉○○○公司招募會員給付推薦獎金與組
    織獎金之方式，主要係基於介紹他人加入而給予獎金，並非
    基於會員所推廣或銷售商品之合理市價作為回饋獎金，竟仍
    與其他真實姓名不詳策畫、推動「○○○公司」之成年人共同
    基於違反公平交易法之意思聯絡，由彭國財、呂采甄、黃唯
    品、詹鳳鳴在中壢地區，羅惠云、甲○○、乙○○、江婕綺在臺
    中、彰化地區成立團隊，並相互支援，而在臺北、臺中、彰
    化及高雄等地分別舉辦多場說明會，說明「○○○公司」之制
    度，會員只需拉3名會員加入，以團隊組織方式即可獲利甚
    豐，鼓吹、遊說在場之人加入投資，公開招攬不特定民眾參
    加「○○○公司」，於101年7月間某日，向原告募得如附表一
    所示美金。
④、本院106年度金上訴字第817號、第818號刑事判決認定被告及
    甲○○等2人違反修正前公平法第23條規定，依修正前同法第3
    5條第2項規定，分別判處彭國財、呂采甄、黃唯品、詹鳳鳴
    、羅惠云、甲○○、乙○○各有期徒刑6月；判處江婕綺有期徒
    刑4月，並經確定在案。
⑤、被告違反修正前公平法第23條規定所涉及之事實，詳如上開
    刑事判決之犯罪事實欄所載。
㈡、爭執事項：
⑴、被告之行為是否有故意或過失不法侵害原告之權利；或違反
    保護他人之法律，致生損害於原告？
⑵、原告依侵權行為及不當得利之法律關係，訴請被告連帶賠償
    ，有無理由？金額為何？
⑶、原告對被告之侵權行為損害賠償請求權是否罹於2 年時效？
五、本院之判斷：
㈠、被告及甲○○等2人均係違反修正前公平法第23條規定，並為該
    項違法多層次傳銷事業之行為人：
⑴、按公平法（公平法已於104年2月4日修正公布，於104年2月6
    日生效，修正後該法已刪除多層次傳銷之相關規定，有關多
    層次傳銷部分應回歸適用多層次傳銷管理法，本案應適用修
    正前公平法相關規定）所稱多層次傳銷，謂就推廣或銷售之
    計畫或組織，參加人給付一定代價，以取得推廣、銷售商品
    或勞務及介紹他人參加之權利，並因而獲得佣金、獎金或其
    他經濟利益者而言；上開所稱給付一定代價，謂給付金錢、
    購買商品、提供勞務或負擔債務，修正前公平法第8條第1項
    、第2項定有明文。故多層次傳銷制度，係由多層次傳銷事
    業之會員推薦他人加入，建立其多層級之銷售組織架構及獎
    金制度，亦即藉由參加人本身推廣、銷售商品及推薦他人加
    入建立銷售組織網，以獲取佣金、獎金或其他經濟利益。次
    按修正前公平法第23條規定：「多層次傳銷，其參加人如取
    得佣金、獎金或其他經濟利益，主要係基於介紹他人加入，
    而非基於其所推廣或銷售商品或勞務之合理市價者，不得為
    之」。此規定意涵，業經司法院大法官會議釋字第602號解
    釋理由書加以詳述，是以判斷多層次傳銷行為是否違反修正
    前公平法第23條規定，須視多層次傳銷事業有無「參加人加
    入條件須繳交高額入會費；或加入之目的，僅在領取高額優
    渥之獎金、佣金，而非為推廣、銷售商品或勞務之目的而加
    入；或傳銷組織藉由特定方法，作為獎金發放計算依據，參
    加人無庸推廣或銷售商品，僅需一再介紹他人加入」等情事
    綜合判斷之。若加入者無庸推廣或銷售商品，僅需一再介紹
    他人加入，即可實現其經濟利益，自屬違反修正前公平法第
    23條規定。又修正前公平法第35條第2項係以違反修正前同
    法第23條禁止變質多層次傳銷規定之「行為人」為規範對象
    ，而非以單純之參加人為規範對象。
⑵、經查，○○○公司係在美國設立之公司，網站架設於境外，宣稱
    可替全球各地之商業網站增加瀏覽人次，提升商業網站之網
    路搜尋排名次序，使用者申請開立帳號並登入後，即成為免
    費會員，惟必須繳納美金2,000元至6,000元不等之費用後，
    始成為可點擊廣告累積紅利之付費會員。該集團之經營型態
    ，係利用紅利、獎金制度吸引不特定民眾加入成為新進會員
    ，復由新進會員介紹下線以抽取佣金。而凡加入○○○公司之
    會員，除試用會員免費外，如欲購買「完美總監套裝」、「
    豪華套裝」，需分別支付美金2,049.95元、美金6,000元；
    而購買「完美總監套裝」，可獲得2,000ePoints+2,400ePoi
    nts、4,000廣告信用值-eCredits、1個免費域名（1年內）
    、託管服務1年計畫eSite、包含3個月的（MPV30）之產品內
    容，購買「豪華套裝」，可獲得6,000ePoints+7,000ePoint
    s、1萬8,000廣告信用值-eCredits、3個免費域名（1年內）
    及託管服務1年計劃、包含6個月的（MPV30）、包含第1年美
    金49.95元的網路管理套裝之產品內容，此觀呂采甄於偵查
    中提出之○○○產品內容說明【見臺灣臺中地方檢察署（下稱
    臺中地檢）103年度偵字第27890號卷（下稱27890號偵卷）㈡
    第41頁，】即明，呂采甄於調查站詢問時並供稱：我們藉由
    購買套裝（美金2,000元或6,000元），成為○○○的經銷商，
    可以去販售套裝等產品的內容，我們介紹一個人購買套裝，
    可以獲取營收的12％獎金即美金240元，另外公司會將每天營
    業利潤的50％加權平分給所有的經銷商，做為我們經銷商點
    擊廣告的分紅（見臺中地檢27890號偵卷㈠94頁、96頁）；彭
    國財於調查站詢問時供稱：會員購買網路行銷套裝後，收入
    來源有二，一是每日點擊○○○廣告30次以上，另一是推薦他
    人加入，點擊獎金及推薦獎金都有代數獎金（下達8代，獎
    金比例隨代數增加而遞減）；加入會員免費，網路行銷套裝
    價錢從美金300元到6,000元不等；不同價位的網路行銷套裝
    有不同的獎金，代數獎金也會隨著代數增加而比例遞減（見
    臺中地檢27890號偵卷㈠25頁背面）。是○○○公司會員須給付
    一定數目之款項後，始得加入成為該公司會員，而會員招募
    方式為透過已加入會員者介紹，故具有平行擴散性，且介紹
    會員加入與取得前揭直接或間接推薦獎金間亦有因果關係。
    承此，○○○公司之運作模式及獎金制度，乃以多層次傳銷方
    式為之，堪予認定。
⑶、購買上開套裝加入會員後，只要推薦下線加入，即可獲得推
    薦獎金，直接下線可以獲得15％（後來改成12％）之推薦獎金
    ，間接推薦獎金（又稱組織獎金）依照代數分別為5％、4％、
    3％、2％、1％之推薦獎金，且「顧問」等級以上領6代，「藍
    寶石」等級以上領10代，「紅寶石」等級以上領無限代等事
    實，業據彭國財（見臺中地檢27890號偵卷㈠25頁背面-26頁
    、45頁）、呂采甄（見臺中地檢27890號偵卷㈠45頁、101頁
    背面）、黃唯品（見臺中地檢27890號偵卷㈠45頁、73頁背面
    ）、詹鳳鳴（見臺中地檢27890號偵卷㈠265-266頁、285頁背
    面）、羅惠云（見臺中地檢27890號偵卷㈠117頁背面、131頁
    背面）、江婕綺（見臺中地檢27890號偵卷㈠177頁背面）、
    甲○○（見南投縣政府警察局南投分局投警偵字第0000000000
    號刑案偵查第6頁背面-7頁）、乙○○（見臺中地檢27890號偵
    卷㈠第238-239頁、254頁）供述屬實，復有○○○公司載明「點
    擊獎金、介紹獎金、組織獎金、永久收入」之文宣廣告及○○
    ○銷售獎金表可佐【見臺灣臺北地方檢察署（下稱臺北地檢
    ）104年度他字第206號卷第38頁背面；臺灣臺中地方法院（
    下稱臺中地院）104年度金訴字第10號違反銀行法等案件卷
    （下稱10號刑事卷）㈡第144頁】。且勾稽原告之刑事告訴狀
    內容【見本院前審卷㈡第78-101頁，臺灣高雄地方檢察署（
    下稱高雄地檢）102年度他字第8392、8895、8113、8128、8
    389、8126號告訴狀】，益證原告加入○○○公司或招攬下線時
    ，多半並非以刊登廣告、使用○○○商品提供的網域為目的。
    復參諸詹鳳鳴、黃唯品於土城說明會所稱內容（現場錄音檔
    譯文見臺中地檢103年度他字第651號卷第37-46頁，下稱他
    字651號卷），乃強調加入○○○公司，每人需要先繳納入會費
    美金2,049.95元，且每人有責任要拉3位朋友作下線，即可
    輕鬆獲取高額利潤，詹鳳鳴、黃唯品除提及點擊廣告、推薦
    下線會有獎金外，並未對於價格為美金2049.95元之「完美
    總監套裝」內容可獲得何品質之網域空間多加著墨介紹，亦
    全未解釋說明購買○○○公司套裝商品之特性為何、值得推廣
    銷售之處為何。又被告及證人丁○○於刑事案件均表示點擊廣
    告獎金均是浮動的，如果沒有點擊就沒有點擊廣告獎金等情
    。顯見○○○公司所販售之套裝形式上雖有提供網域空間予會
    員刊登廣告，惟推廣過程係向不特定之民眾表示僅需繳納相
    當會費，其後即可藉由推廣商品（○○○網域空間）之名義，
    介紹他人加入而獲得高額獎金（含推薦獎金及組織獎金），
    而此亦為被告及大部分參加者加入○○○成為會員之原因。
⑷、被告及甲○○等2人均曾為招募會員而召開說明會之事實，有法
    務部調查局北部地區機動工作站103年8月20日電防三字第00
    000000000號函檢附羅惠云於101年9月18日高雄市○○飯店說
    明會之密錄譯文、現場照片、檢舉人提供詹鳳鳴、黃唯品10
    1年8月28日土城說明會錄音譯文在卷（見臺中地檢他字651
    號卷32-49頁）可佐。參以原告提出之刑事告訴狀所附說明
    會場地、台灣領導主講人、聯絡人資訊（見本院前審卷㈡第7
    8-101頁，高雄地檢102年度他字第8392、8895、8113、8128
    、8389、8126號告訴狀），亦載明甲○○等2人是臺灣領導主
    講人及電話；黃唯品、詹鳳鳴、羅惠云主講人及聯絡人之電
    話，而本案案發期間中壢會場之場地為彭國財、呂采甄、黃
    唯品、詹鳳鳴共同出資承租，並合資購買所需辦公設備，由
    彭國財管理等情，亦據詹鳳鳴供述明確（見臺中地檢103偵2
    7890卷㈠267頁背面）。參以彭國財自陳最高等級曾達翡翠（
    見臺中地院10號卷㈢第119頁背面）；呂采甄自陳最高等級曾
    達翡翠（見臺中地院10號卷㈢第119頁背面）；黃唯品自陳最
    高等級曾達翡翠（見臺中地院10號卷㈢第119頁背面）；詹鳳
    鳴自陳最高等級曾達翡翠（見臺中地院10號卷㈢第121頁背面
    ）；羅惠云雖自陳最高等級僅達紅寶（見臺中地院10號卷㈢
    第119頁），惟稽諸卷附路文孝之
    LINE貼文載明「日領美金的雲端商機，在台上分享的是日領
    超過2,000美金的羅惠云翡翠」等情（見臺中地檢103年度他
    字第7160號卷14頁），堪認除江婕綺以外之彭國財、呂采甄
    、黃唯品、詹鳳鳴、羅惠云均屬○○○公司之高聘參加人，且
    因此領得高額獎金。彭國財、呂采甄、黃唯品、詹鳳鳴、羅
    惠云均分別或共同召開○○○說明會，於會中擔任主講人或講
    師，積極吸收下線，參與傳銷組織之擴散，此等使該公司之
    不當傳銷行為如網狀擴散，進而影響社會經濟秩序，當為修
    正前公平法第35條第2項所欲規範之對象。
⑸、至於江婕綺於甲○○等2人舉辦說明會時，有協助指導參加人如
    何操作，並協助匯款至○○○帳戶等情，業據江婕綺於刑案中
    自白有在說明會擔任工作人員，並協助匯款一情（見臺中地
    檢27890號偵卷㈠第150-158頁），刑事案件證人丁○○、戊○○
    、己○○、庚○○亦均證述江婕綺在說明會會場協助會員匯款至
    ○○○，或於現場擔任工作人員（見臺中地檢他字第651號卷第
    55-57頁、52頁背面、27890號偵卷㈠332頁背面、臺北地檢10
    4年度他字第204號卷第35頁背面-36頁），甲○○並於調查員
    詢問時供稱，江婕綺會幫忙下線匯款，負責教大家如何做網
    站，擔任助教等語（見臺中地檢27890號偵卷㈠213至216頁背
    面、229頁），足認江婕綺確實與彭國財、呂采甄、黃唯品
    、詹鳳鳴、羅惠云共同參與傳銷組織之拓展。
⑹、被告雖均抗辯：否認認識原告，並無侵權行為云云。惟查，
    被告於案發期間舉辦說明會時，彼此有互相協助支援之行為
    ，或上臺分享或擔任主持工作，彭國財、呂采甄、黃唯品、
    詹鳳鳴並在中壢區租用場地，供招攬下線會員使用，羅惠云
    則在臺中區租用場地，而江婕綺於甲○○等2人辦說明會時，
    擔任現場工作人員，或有指導會員操作，或協助匯款事宜，
    已如前述，被告彼此間就推廣、宣傳、招攬成為○○○會員一
    節不遺餘力，並不因其等是否認識、實際招攬原告入會，或
    有無因此領到推薦獎金（含組織獎金）及點擊廣告獎金之組
    織獎金而受影響，被告上揭所辯，尚非可採。
⑺、被告及甲○○等2人上開行為，刑事部分業經本院刑事庭以106
    年度金上訴字第817號、第818號刑事判決認定違反修正前公
    平法第23條規定，依修正前同法第35條第2項規定，分別判
    處彭國財、呂采甄、黃唯品、詹鳳鳴、羅惠云有期徒刑6月
    ；判處甲○○、乙○○有期徒刑6月；判處江婕綺有期徒刑4月確
    定，有本院刑事判決書可稽（本院前審26號卷㈠第2-59頁）
    ，並經本院依職權調取該刑事案件電子卷證核閱無誤。則原
    告主張被告及甲○○等2人違反公平法之不法行為，堪予採信
    。
㈡、被告及甲○○等2人上開違反公平法之行為，構成民法第184
    條第2項之違反保護他人法律：
    按違反保護他人之法律，致生損害於他人者，負賠償責任。
    但能證明其行為無過失者，不在此限。又數人共同不法侵害
    他人之權利者，連帶負損害賠償責任。不能知其中孰為加害
    人者亦同。造意人及幫助人，視為共同行為人。民法第184
    條第2項、第185條分別定有明文。所謂保護他人之法律，係
    指保護他人為目的之法律，亦即一般防止危害他人權益或禁
    止侵害他人權益之法律而言。而多層次傳銷，雖非均為不正
    當之銷售方法，惟因其變型態樣繁多，如其參加人所得之佣
    金、獎金或其他經濟利益，主要係基於介紹他人參加，則後
    參加者必因無法覓得足夠之人頭而遭經濟上損失，發起或推
    動之人則毫無風險，且獲暴利，可能破壞市場機能，甚或造
    成社會問題，故應對此類多層次傳銷明文加以禁止，修正前
    公平法第23條立法理由闡示甚明。足見公平法上開規定，並
    非專為維護交易市場秩序之社會法益，同時並保障社會多層
    次傳銷參加者之權益，自屬民法第184條第2項所定保護他人
    之法律，因刑事被告觸犯該法犯罪事實之直接被害人，提起
    刑事附帶民事訴訟請求損害賠償，於法尚無不合（最高法院
    105年度台上字第246號裁定意旨參照）。江婕綺雖非○○○說
    明會之主講人或講師，然既有在說明會現場擔任工作人員、
    協助投資人匯款及教導架設網站之行為如上述，且經本院刑
    事判決認定共同參與傳銷組織之拓展（本院刑事判決58-60
    頁），仍為共同行為人。是以，被告及甲○○等2人違反修正
    前公平法第23條、第35條第2項之非法多層次傳銷罪之規定
    ，致生損害於原告，原告自得依民法第184條第2項規定、第
    185條規定，請求被告及甲○○等2人負連帶賠償責任。
㈢、原告所受損害：
    原告均加入「○○○公司」，並交付如附表一所示之款項，有
    如附表一「證據出處」欄所載之各項證據資料附卷可佐，此
    部分之事實亦為被告於刑事案件審理時所是認（見臺中地院
    10號卷㈡第251頁正背面），自堪信為真實。按基於同一原因
    事實受有損害並受有利益者，其請求之賠償金額，應扣除所
    受之利益，民法第216條之1定有明文。故同一事實，一方使
    債權人受有損害，一方又使債權人受有利益者，應於所受之
    損害內，扣抵所受之利益，必其損益相抵之結果尚有損害，
    始應由債務人負賠償責任（最高法院97年度台上字第470號
    裁判意旨參照）。原告於本院減縮訴之聲明，以如附表二扣
    除已領回獎金後之金額（陳宇佳扣除領回1萬5,000元、陳秀
    麗扣除領回12萬元、林秀樺扣除領回20萬元、楊銀發扣除領
    回10萬元、陳淑雲扣除領回11萬3,300元、巫名凱尚未領回
    款項，見本院前審26號卷㈡第15頁），作為請求賠償之金額
    ，被告雖抗辯原告就購買○○○之金額、已取得之紅利獎金等
    應負舉證責任云云，惟查原告投資○○○距今已近9年，於投資
    之初實難預料日後會發生糾紛而保留相關發票單據，且○○○
    之網頁已經無法連結，原告投資受害之金額及發票等相關資
    料，亦無法由○○○之網頁中尋找，如令原告等就購買○○○之金
    額及已取得紅利獎金等負舉證責任，依民事訴訟法第277條
    但書規定，應認顯失公平。惟本件刑事案件關於涉案相關發
    票搜證，經第一審及第二審法院均列在附表，並經被告於刑
    事案件審理時所是認，已如前述，則原告主張所投資受害之
    金額及發票等相關資料援引本院刑事案件判決書附表所載，
    並計算扣除已領回後之獎金金額詳如附表二請求金額欄所示
    ，作為本件請求賠償之金額，堪認可採。
㈣、原告對被告之請求權時效尚未罹於時效：
⑴、按因侵權行為所生之損害賠償請求權，自請求權人知有損害
    及賠償義務人時起，2年間不行使而消滅，自有侵權行為時
    起，逾10年者亦同，民法第197條第1項定有明文；又關於侵
    權行為損害賠償請求權之消滅時效，應以請求權人實際知悉
    損害及賠償義務人時起算，非以知悉賠償義務人因侵權行為
    所構成之犯罪行為經檢察官起訴，或法院判決有罪為準（最
    高法院72年台上字第738號判例意旨參照）。經查，原告分
    別於102年10月間以「訴狀」向高雄地檢提出告訴，依訴狀
    之記載「被告甲○○、乙○○」、「台中領導人甲○○與乙○○以美
    國○○○公司在台灣各地舉辦（網路廣告平台）說明會，…一直
    到今年6月底都沒有錢轉入現金卡，…甲○○與乙○○說：因為美
    國政府懷疑○○○公司是洗錢公司，所以資金都被凍結，不過
    現在公司已經沒事，大家要領錢就要排隊。後來大家也只好
    等待結果，直到現今公司網站一樣運作但還是領不到錢。…
    大家都覺得投入的錢都還沒回本，那有可能再拿出錢來，況
    且當時要加入時每一場說明會不是都說明保證9-11個月回本
    ，後來向甲○○與乙○○提出請公司派人說明，都等不到正面回
    應」等語（見本院前審26號卷㈡第79頁背面-81頁、第83頁背
    面-85頁、第87頁背面-89頁背面、第91頁背面-93頁、第95
    頁背面-97頁、第99頁背面-101頁），顯見原告於102年10月
    間提出告訴時，已知悉甲○○等2人為賠償義務人，則原告遲
    至106年6月始於本院前審對甲○○等2人提起本件刑事附帶民
    事訴訟，原告對甲○○等2人之請求權自已罹於2年之時效而消
    滅。
⑵、次查，原告所提出之上開訴狀，雖於狀末記載「黃雅娟（即
    黃唯品）-詹鳳鳴主講人與聯絡人電話：0000000xxx」等文
    字，然觀諸訴狀內容所載，原告並無指訴黃唯品、詹鳳鳴於
    說明會中出現或發言等情，難認原告於提出告訴時已知悉黃
    唯品、詹鳳鳴為侵權行為之賠償義務人，原告對黃唯品、詹
    鳳鳴之請求權時效，即難認以102年10月間提出告訴時起算
    ，黃唯品、詹鳳鳴抗辯原告之請求權已罹於時效云云，殊無
    足採。
⑶、再查，被告違反修正前公平法第23條之行為，刑事部分經臺
    中地檢以103年度偵字第5405號、第13514號、第27890號提
    起公訴，依偵查卷宗關於送達文書清單顯示，承辦書記官收
    到檢察官交付起訴書之時間為104年6月10日，而該份清單並
    未記載有清點文書及發出（寄出）之時間，依地檢署作業流
    程多將起訴書等文件交由郵政機關以平信送達，期間作業流
    程平均約20天，且既以平信寄出，原告是否確實收到起訴書
    尚難認定，原告在106年6月19日提出附帶民事訴訟時，對被
    告之請求權尚未罹於2年時效，應與經驗法則無違。至被告
    抗辯原告對其等之請求權已罹於時效云云，依民事訴訟法第
    277條之規定，應由被告負舉證責任，惟被告並未舉證以實
    其說，所為抗辯尚難採信。況依臺中地檢記錄科宿股送達文
    書清單（見本院前審26號卷㈡第102頁）所示，原告均列名於
    「受送達人姓名」欄及其下方，收發人員處蓋有「書記官○○
    ○104.7.29」圓型戳章，足見原告最快應於104年7月30日後
    ，方能收受檢察官起訴被告之起訴書而知悉侵權行為人及侵
    權行為事實，則原告等於106年6月間對被告提起本件刑事附
    帶民事訴訟，尚未罹於請求權時效，應可認定。
㈤、末按民法第276條規定：「債權人向連帶債務人中之一人免除
    債務，而無消滅全部債務之意思表示者，除該債務人應分擔
    之部分外，他債務人仍不免除其責任。前項規定，於連帶債
    務人中之一人消滅時效已完成者，準用之」，同法第280條
    本文規定：「連帶債務人相互間，除法律另有規定或契約另
    有訂定外，應平均分擔義務」。準此，連帶債務就消滅時效
    已完成之債務人應分擔部分，他債務人既同免其責任，則於
    命他債務人為給付時，即應將已罹於消滅時效之債務人應分
    擔之債務額先行扣除，不問該債務人是否援用時效利益為抗
    辯而異其法律效果，始能避免他債務人於給付後，再向該債
    務人行使求償權，反使法律關係趨於複雜及剝奪該債務人所
    受時效利益之弊（最高法院108年度台上字第863號、第1017
    號判決意旨參照）。本件原告得請求被告連帶給付如附表二
    所示之請求金額，已如前述。然依上開規定，即應扣除已罹
    於消滅時效之甲○○等2人應分擔之債務額。經扣除後，被告
    僅就其中8分之6負連帶給付責任，其數額如附表二應給付金
    額欄所示。
六、綜上所述，原告等依侵權行為之法律關係，請求被告應連帶
    給付如附表二應給付金額欄所示之金額及均自刑事附帶民事
    訴訟起訴狀繕本最後送達羅惠云之翌日即106年6月28日（參
    見106年度附民字第169號卷第19頁之送達證書、本院前審卷
    ㈢第66頁背面）起至清償日止按週年利率百分之5計算之遲延
    利息，為有理由，應予准許；逾此範圍之請求，非屬正當，
    不應准許。
七、本件判決之基礎已臻明確，兩造其餘攻擊防禦方法，核與判
    決結果不生影響，爰不逐一論述。
八、據上論結，本件原告之訴為一部有理由，一部無理由，判決
    如主文。
中　　華　　民　　國　　110 　年　　4 　　月　　28　　日
                  民事第二庭    審判長法　官  楊國精
　　　　　　　　　　　      　　　　　法　官  陳得利
　　　　　　　　　　　      　　　　　法　官  李立傑
正本係照原本作成。
如不服本判決，應於收受送達後二十日內向本院提出上訴書狀，
其未表明上訴理由者，應於提出上訴後二十日內向本院補提理由
書狀（均須按他造當事人之人數附繕本）。
上訴時應提出委任律師或具有律師資格之人之委任狀。委任有律
師資格者，另應附具律師資格證書及釋明委任人與受任人有民事
訴訟法第四百六十六條之一第一項但書或第二項所定關係之釋明
文書影本。如委任律師提起上訴，發回更審後為訴之變更（追加
、擴張）部分應一併繳納上訴裁判費。
                                      書記官  周巧屏
中　　華　　民　　國　　110 　年　　4 　　月　　28　　日
附表一：
編號 原  告 投資時間 上線姓名 持有單位數 支付予○○○之金額 計算方式 證據出處  1 陳宇佳 101年11月14日 ○○○  7 美金1萬4349.65元 以電子發票投資金額計算 ①購買ooooooo.com電子發票（7單位）（高雄地方法院102年度他字第8392號卷第5-19頁） ②○○○會員資料（高雄地檢署102年度他字第8392號卷第32-39頁）  2 陳秀麗 101年9月9日 ○○○  13 美金2萬6649.35元 以電子發票投資金額計算   購買ooooooo.com電子發票（13單位）（高雄地檢署102年度他字第  3 林秀樺 101年10月某日 ○○○  9 美金1萬8449.55元 以電子發票投資金額計算 ①購買ooooooo.com電子發票（9單位）（高雄地檢署102年度他字第8113號卷第17-35頁） ②○○○會員資料（高雄地檢署102年度他字第8113號卷第36-45頁）  4 楊銀發 101年9月3日 ○○○  6 美金1萬2299.7元 以電子發票投資金額計算 ①購買ooooooo.com電子發票（6單位）（高雄地檢署102年度他字第8128號卷第13-25頁） ②○○○會員資料（高雄地檢署102年度他字第8128號卷第26-32頁）8895號卷第5-31頁）  5 陳淑雲 101年8月6日 ○○○  6 美金1萬2299.7元 以電子發票投資金額計算 ①購買ooooooo.com電子發票（6單位）（高雄地檢署102年度他字第8389號卷第5-17頁） ②○○○會員資料（高雄地檢署102年度他字第8389號卷第30-36頁）  6 巫名凱 102年2月6日 ○○○  5 美金1萬249.75元 以電子發票投資金額計算 ①購買ooooooo.com電子發票（5單位）（高雄地檢署102年度他字第8126號卷第13-23頁） ②我的帳戶-付款摘要（臺中地檢署103年度偵字第27890號卷三第187頁） ③○○○會員資料（臺中地檢署103年度偵字第27890號卷三第189-203頁） 



附表二：
編號 原  告 支付予○○○之金額 已領回獎金 請求金額 （支付予 ○○○之 金額－已 領回獎金） 應給付金額 （扣除甲○○等2人應分擔額2/8後）新臺幣/元 1 陳宇佳 美金1萬4349.65元（以1美元換算新台幣30元計，下同）（新台幣43萬0,489.5元） （新臺幣，下同）1.5萬元 （小數點以 下捨去，下 同）新臺幣 （下同）41 萬5,489元 31萬1,617元【415489*（1-2/8）=311617】 2 陳秀麗 美金2萬6649.35元（新台幣79萬9,480.5元） 12萬元 67萬9,480元 50萬9,610元【679480*（1-2/8）=509610】 3 林秀樺 美金1萬8449.55元（新臺幣553,486.5元） 20萬元 35萬3,486元 26萬5,115元 【353486*（1-2/8）=265115】 4 楊銀發 美金1萬2299.7元（新臺幣36萬8,991元） 10萬元 26萬8,991元 20萬1,743元 【268991*（1-2/8）=201743】 5 陳淑雲 美金1萬2299.7元（新臺幣36萬8,991元） 11萬3,300元 25萬5,691元 191,768元【255691*（1-2/8）=191768】 6 巫名凱 美金1萬249.75元（新臺幣30萬7,492.5元） 0元 30萬7,492元 23萬0,619元【307492*（1-2/8）=230619】